臺灣高等法院臺中分院刑事判決
111年度上訴字第42號
上  訴  人  臺灣臺中地方檢察署檢察官
被      告  魏甄儀


上列上訴人因被告傷害案件，不服臺灣臺中地方法院110年度訴
字第1081號中華民國110年11月2日第一審判決（起訴案號：臺灣
臺中地方檢察署110年度偵字第12514號），提起上訴，本院判決
如下：
    主  文
原判決撤銷。
乙○○成年人故意對兒童犯傷害罪，處拘役肆拾日。緩刑貳年，
並應依如附件所示臺灣臺中地方法院110年度中簡字第1376號簡
易民事判決主文內容履行賠償義務，緩刑期內付保護管束。
    犯罪事實
一、乙○○係成年人，其任職於址設臺中市○○區○○○街00號之○○○○○
    ，並擔任該補習班之老師，明知學生林Ｏ○（民國000年00月
    生，真實姓名、年籍均詳卷）係未滿12歲之兒童，於110年3
    月4日下午4時39分許，因認林Ｏ○未能完成作業，竟基於成年
    人故意對兒童傷害之犯意，在該補習班教室內，手持棍子（
    未扣案）揮打林Ｏ○之右上臂約34下，致林Ｏ○因而受有右上臂
    挫傷之傷害。嗣經林Ｏ○及其母親王Ｏ○（真實姓名、年籍均詳
    卷）訴警究辦，始悉上情。
二、案經林Ｏ○、王Ｏ○訴由臺中市政府警察局霧峰分局報請臺灣臺
    中地方檢察署檢察官偵查起訴。
    理    由
壹、關於程序部分：
一、按宣傳品、出版品、廣播、電視、網際網路或其他媒體對為
    刑事案件當事人或被害人之兒童及少年不得報導或記載其姓
    名或其他足以識別身分之資訊；行政機關及司法機關所製作
    必須公開之文書，除法律有特別規定之情形外，亦不得揭露
    足以識別前項兒童及少年身分之資訊，兒童及少年福利與權
    益保障法第69條第1項第4款、第2項定有明文。本判決之告
    訴人林Ｏ○為兒童，而告訴人王Ｏ○係其母親，此有戶籍資料查
    詢結果可資佐憑（偵卷第45頁），依上述規定，不得揭露其
    等真實姓名、年籍資料，故均隱匿之。
二、關於證據能力部分：
　㈠除刑事訴訟法第159條之1至第159條之3之情形外，下列文書
    亦得為證據：「一、除顯有不可信之情況外，公務員職務上
    製作之紀錄文書、證明文書。二、除顯有不可信之情況外，
    從事業務之人於業務上或通常業務過程所須製作之紀錄文書
    、證明文書。三、除前二款之情形外，其他於可信之特別情
    況下所製作之文書」，刑事訴訟法第159條之4定有明文。又
    刑事訴訟法第159條之4第2款所稱從事業務之人於業務上或
    通常業務過程所須製作之紀錄文書、證明文書，因係於通常
    業務過程不間斷、有規律而準確之記載，且大部分紀錄係完
    成於業務終了前後，無預見日後可能會被提供作為證據之偽
    造動機，其虛偽之可能性小，除非該等紀錄文書或證明文書
    有顯然不可信之情況，否則有承認其為證據之必要。醫院診
    斷證明書係病患就診或就醫，醫師就其診斷治療病患結果，
    所出具之證明書。醫師法第17條規定，醫師如無法令規定之
    理由，不得拒絕診斷書之交付。醫師係從事醫療業務之人，
    病患如純為查明病因並以接受治療為目的，而到醫療院所就
    醫診治，醫師於例行性之診療過程中，對該病患所為醫療行
    為，於業務上出具之診斷書，屬於醫療業務上或通常醫療業
    務過程所製作之證明文書，自該當於上開條款所指之證明文
    書（最高法院95年度台上字第5026號判決要旨參照）。查卷
    附之有關告訴人林Ｏ○於遭被告傷害後，至仁愛醫療財團法人
    大里仁愛醫院急診，由醫師本於其專業知識為告訴人林Ｏ○進
    行醫療行為後，於此業務上而製作診斷證明書，具有相當之
    中立性，且對告訴人林Ｏ○因此所受傷害之待證事項具有相當
    關聯性，並無顯不可信之情況，依刑事訴訟法第159條之4第
    2款之規定，自均有證據能力。
　㈡按被告以外之人於審判外之言詞或書面陳述，除法律有規定
    者外，不得作為證據，刑事訴訟法第159條第1項定有明文；
    次按被告以外之人於審判外之陳述，雖不符前4條之規定，
    而經當事人於審判程序同意作為證據，法院審酌該言詞陳述
    或書面陳述作成時之情況，認為適當者，亦得為證據；當事
    人、代理人或辯護人於法院調查證據時，知有第159條第1 
    項不得為證據之情形，而未於言詞辯論終結前聲明異議者，
    視為有前項之同意，同法第159條之5規定甚明。本案所據以
    認定被告犯罪事實之證據，其中屬傳聞證據部分，因被告及
    檢察官於本院言詞辯論終結前，均未對於證據能力聲明異議
    ，且被告於本院審理時對於本判決所引用下列各項被告以外
    之人於審判外之陳述，均不爭執證據能力（見本院卷第38至
    40頁），依刑事訴訟法第159條之5之規定，視為同意上開證
    據具備證據能力，本院認亦無違法或不當之情況，是該傳聞
    證據均具備證據能力。
　㈢又傳聞法則乃對於被告以外之人於審判外之言詞或書面陳述
    而為之規範。本案判決以下引用之其餘非供述證據，無刑事
    訴訟法第159條第1項規定傳聞法則之適用，因與本案待證事
    實具有關聯性，且無證據證明係公務員違法取得之物，依法
    自得作為證據。
貳、實體部分：
一、認定犯罪事實所憑之證據及理由：
　㈠訊據被告對於上開犯罪事實於警詢、偵訊、原審及本院審理
    時均坦承不諱（見110年度偵字第12514號卷〈下稱偵卷〉第15
    至17頁、第58至59頁；原審卷第115頁；本院卷第41頁），
    核與證人即告訴人林Ｏ○於警詢證述之情節大致相符（見偵卷
    第19至21頁、第23至24頁），並有案發現場監視器影像翻拍
    照片、告訴人林Ｏ○傷勢照片、仁愛醫療財團法人大里仁愛醫
    院110年3月6日診斷證明書在卷可稽（見偵卷第29至35頁）
    ，而被告確有手持棍子揮打告訴人林Ｏ○一節，亦經原審勘驗
    案發現場監視器影像檔案屬實，此有原審勘驗筆錄在卷可佐
    （見原審卷第72至74頁），足認被告上開任意性之自白核與
    事實相符，並有上開證據足資佐證，自堪信為真實。
  ㈡按教師法於公立及已立案之私立學校編制內，按月支給待遇
    ，並依法取得教師資格之專任教師適用之。軍警校院及矯正
    學校依本法及教育人員任用條例規定聘任之專任教師，除法
    律另有規定者外，適用本法之規定；短期補習教育，由學校
    、機關、團體或私人辦理，分技藝補習班及文理補習班二類
    ，教師法第3條、補習及進修教育法第6條分別定有明文。又
    按教師除應遵守法令履行聘約外，負有輔導或管教學生，導
    引其適性發展，並培養其健全人格之義務；教育之目的以培
    養人民健全人格、民主素養、法治觀念、人文涵養、愛國教
    育、鄉土關懷、資訊知能、強健體魄及思考、判斷與創造能
    力，並促進其對基本人權之尊重、生態環境之保護及對不同
    國家、族群、性別、宗教、文化之瞭解與關懷，使其成為具
    有國家意識與國際視野之現代化國民；學生之學習權、受教
    育權、身體自主權及人格發展權，國家應予保障，並使學生
    不受任何體罰及霸凌行為，造成身心之侵害，教師法第32條
    第1項第4款、教育基本法第2條第2項、第8條第2項亦有明定
    。被告雖僅於私人辦理之補習班擔任教職員工，而非依法取
    得教師資格之專任教師，固不適用教師法之規範，然依補習
    及進修教育法第1條之規定，補習及進修教育，既以補充國
    民生活知識，提高教育程度，傳授實用技藝，培養健全公民
    ，促進社會進步為目的，則本此立法意旨，被告在輔導、管
    教補習班之學生時，仍應符合教育之目的，並兼具必要性及
    相當性，以尊重學生之人格尊嚴，進而促進其人格健全之發
    展為宗旨，故傷害學生身心健康之管教方式，當屬違背教育
    目的，為法所不許，此參前開教育基本法第8條第2項亦規定
    甚明。從而，被告以手持棍子揮打告訴人林Ｏ○右上臂之方式
    進行管教，係對告訴人林Ｏ○之身體施以體罰行為，顯已逾越
    輔導、管教學生之必要限度。退步言之，即使告訴人林Ｏ○有
    在課堂上吵鬧或未書寫作業之情況，被告理應以平和方式予
    以規勸，若溝通未果，亦可告知告訴人林Ｏ○之父母，而由告
    訴人林Ｏ○之父母進行處理，然被告捨此不為，卻選擇以犯罪
    事實欄所載方式為之，非但使告訴人林Ｏ○之身體受到傷害，
    亦可能使其心理發展受有不良影響，被告之舉自非正當之管
    教甚明。
  ㈢綜上，本案事證已臻明確，被告上開傷害犯行堪予認定，應
    依法予以論罪科刑。
二、論罪部分：
  ㈠本案被告於案發時係成年人，此有其年籍資料在卷可稽，而
    告訴人林Ｏ○係101年12月生，於案發當時為12歲以下之兒童
    ，此亦其年籍資料在卷可稽，且被告於行為時，係告訴人林
    Ｏ○之補習班老師，知悉告訴人林Ｏ○該時就讀國小二年級，大
    約7、8歲等情，業經被告於偵訊供承甚明（見偵卷第58頁）
    ，被告為成年人，明知告訴人林Ｏ○為兒童，竟故意對其為前
    述傷害犯行，是核被告所為，係犯兒童及少年福利與權益保
    障法第112條第1項前段、刑法第277條第1項之成年人故意對
    兒童傷害罪。
  ㈡按故意對兒童及少年犯罪之加重，均係就犯罪類型變更之個
    別犯罪行為予以加重，屬刑法分則加重之性質，而成為另一
    獨立之罪，該罪名及構成要件與常態犯罪之罪名及構成要件
    應非相同（最高法院99年度台上字第1128號、96年度台上字
    第3466號判決同此結論），是被告所為既係犯成年人故意對
    兒童傷害罪，而為一獨立之新罪名，公訴意旨認被告對告訴
    人林Ｏ○所為，係犯刑法第277條第1項之傷害罪，尚有未洽，
    惟因起訴之社會基礎事實同一，且經原審於準備程序、審理
    時及本院審理時均當庭告知被告可能涉犯成年人故意對兒童
    犯傷害罪嫌（見原審卷第60頁、第72頁、第112頁；本院卷
    第37頁），自無礙於被告防禦權之行使，爰依刑事訴訟法第
    300條之規定，變更起訴法條審理之。
  ㈢另被告於上開時、地手持棍子揮打告訴人林Ｏ○之右上臂約34
    下，係基於傷害之單一犯意，於同一地點、密切接近之時間
    實施，侵害同一法益，各行為之獨立性極為薄弱，依一般社
    會健全觀念，在時間差距上，難以強行分開，在刑法評價上
    ，以視為數個舉動之接續施行，合為包括之一行為予以評價
    ，較為合理，應屬接續犯。
三、撤銷原判決之理由：
　　原審審理結果，以被告成年人故意對兒童犯傷害犯行事證明
    確，予以論罪科刑，量處被告拘役40日，如易科罰金，以新
    臺幣1千元折算壹日，固非無見，惟查：刑法總則之加重，
    係概括性之規定，所有罪名均一體適用；而刑法分則之加重
    ，則係就犯罪類型變更之個別犯罪行為予以加重，成為另一
    獨立之罪名，兒童及少年福利與權益保障法第112條其中對
    兒童或少年犯罪之加重，係對被害人為兒童或少年之特殊要
    件予以加重處罰，乃就犯罪類型變更之個別犯罪行為予以加
    重，即屬刑法分則加重之性質。而刑法第277條之傷害罪，
    其法定刑為5年以下有期徒刑，是倘有故意對兒童或少年犯
    傷害罪，應依上開兒童及少年福利與權益保障法第112條第1
    項前段規定予以加重其刑，因係分則加重之性質，其法定刑
    有期徒刑部分加重之結果，即非「最重本刑為5年以下有期
    徒刑以下之刑之罪」，縱受6個月以下有期徒刑之宣告，與
    刑法第41條第1項規定得易科罰金之要件即有不符，自不得
    諭知易科罰金之折算標準。而本件被告故意對兒童林○○犯傷
    害罪，其所犯之罪即非「最重本刑為5年以下有期徒刑以下
    之刑之罪」，自與刑法第41條第1項前段所定得易科罰金之
    要件不符，是本案被告受拘役之宣告，仍屬不得易科罰金之
    罪，從而原審判決誤為易科罰金折算標準之宣告，其判決即
    非適法。
四、關於上訴理由之審酌：　　　　
　㈠檢察官上訴意旨略以：被告故意對兒童林○○犯傷害罪，並爰
    引兒童及少年福利與權益保障法第112條第1項前段規定加重
    其刑等節，均已為原審論述明確，是依前開規定及實務見解
    ，本件被告所犯之罪即非「最重本刑為5年以下有期徒刑以
    下之刑之罪」，自與刑法第41條第1項前段所定得易科罰金
    之要件不符，是本案被告受拘役之宣告，仍屬不得易科罰金
    之罪，從而原審判決誤為易科罰金折算標準之宣告，其判決
    即非適法，請撤銷原判決，更為適當合法之判決等語。
　㈡本院查：被告成年人故意對兒童犯傷害罪，其所犯之罪並非
    「最重本刑為5年以下有期徒刑以下之刑之罪」，自與刑法
    第41條第1項前段所定得易科罰金之要件不符，是本案被告
    雖受拘役之宣告，仍屬不得易科罰金之罪，原審判決為易科
    罰金折算標準之宣告，顯非適法。是以檢察官上訴為有理由
    ，自應由本院予以撤銷改判。
五、自為判決之科刑及審酌之理由：
　㈠爰以行為人之責任為基礎，審酌被告已為智識成熟之成年人
    ，卻不思克制情緒，以和平、理性之方式與告訴人林Ｏ○溝通
    、進行教學，竟以犯罪事實欄所示方式傷害告訴人林Ｏ○，所
    為實有不該；並考量該安親班係著重於學校功課及安親班評
    量進度之完成，故安親班老師必須於家長將學生接回前即完
    成所有功課及評量，被告於此等壓力下，而手持棍子揮打林
    Ｏ○之犯案動機，及被告於本院審理時坦承犯行之犯後態度；
    參以被告前無不法犯行經論罪科刑之情，此有臺灣高等法院
    被告前案紀錄表在卷可稽；兼衡被告於原審審理時自述之智
    識程度、職業、家庭生活與經濟狀況（見原審卷第116頁）
    ，暨其犯罪之目的、手段、告訴人林Ｏ○所受損害等一切情狀
    ，量處如主文第二項所示之刑。
　㈡刑罰之主要目的乃在於公正地報應行為人之罪責，並以刑罰
    之公正報應，威嚇社會大眾而生嚇阻犯罪之一般預防功能，
    且善用執行刑罰之機會，從事受刑人之矯治工作，而收教化
    之個別預防功能，因而，刑罰應該是符合相當原則之公正刑
    罰，不可過份強調威嚇社會大眾之一般預防功能，或是過份
    強調教化犯罪人之個別預防功能，而輕易破壞刑罰公正報應
    之本質。查被告前未曾因故意犯罪受有期徒刑以上刑之宣告
    ，且無任何前科紀錄，此有臺灣高等法院被告前案紀錄表1
    份在卷可稽，本院衡酌全案情節，及該安親班係著重於學校
    功課及安親班評量進度之完成，故安親班老師必須於家長 
    將學生接回前即完成所有功課及評量，被告於此等壓力下，
    而手持棍子揮打林Ｏ○之犯案動機，暨檢察官於偵查中及原審
    所安排之調解程序，因告訴人林Ｏ○、王Ｏ○均未到場調解，致
    調解不成立（見偵卷第65至67頁；原審卷第81至83頁），而
    被告於110年11月30日臺灣臺中地方法院110年度中簡字第13
    76號簡易民事判決被告與朝陽富元教育股份有限公司應連帶
    給付12萬850元確定後，被告業已預計自111年1月至5月分五
    期給付，其並已先後於111年1月10日、同年2月10日分別給
    付2萬4,000元、4萬元，此有臺灣臺中地方法院111年2月7日
    中院平中簡民水110中簡1376字第1110008961號函暨所附110
    年度中簡字第1376號簡易民事判決書1份、被告陳報狀所附
    之iMessage對話畫面、轉帳資料在卷可稽（見本院卷第73至
    101頁），認被告本身具有改善之可能性，其偶因一時失慮
    而觸犯本件刑章，且被告於原審判決後已分期履行所應給付
    之款項，本院認刑罰之執行，對被告之改善尚不具必要性，
    被告經此偵審程序並刑之宣告後，應知所警惕，而無再犯之
    虞，因認暫不執行其刑為當，爰依刑法第74條第1 項第1款
    之規定，予以宣告緩刑2年，用啟自新。又本院為督促被告
    確實履行臺灣臺中地方法院110年度中簡字第1376號簡易民
    事判決主文所示應給付之款項，認有依照刑法第74條第2項
    第3款之規定，命被告履行該給付款項之必要，而併為如主
    文第2項所示附負擔之緩刑宣告，並依兒童及少年福利與權
    益保障法第112條之1第1項之規定，於緩刑期內付保護管束
    ，且因被告於原審審理時陳稱其現係從事服務業等語（見原
    審卷第116頁），是以被告既已未在補習班擔任告訴人林○○
    之老師，故本院認無再依同條第2項定其他條件之必要。被
    告爾後如有違反此項負擔情節重大，足認宣告緩刑難收預期
    效果時，告訴人得依刑法第75條之1第1項第4款之規定，向
    檢察官陳報，由檢察官斟酌情節向法院為撤銷緩刑宣告之聲
    請，附此敘明。
據上論結，應依刑事訴訟法第369條第1項前段、第364條、第299
條第1項前段、第300條，判決如主文。
本案經檢察官陳文一提起公訴，檢察官李濂提起上訴，檢察官甲
○○到庭執行職務。
中　　華　　民　　國　　111 　年　　2 　　月　　22　　日
              刑事第二庭　  審判長法　官　何志通
                                  法　官　吳進發
                                  法　官　石馨文
以上正本證明與原本無異。
如不服本判決應於收受送達後二十日內向本院提出上訴書狀，其
未敘述上訴理由者，並得於提起上訴後二十日內向本院補提理由
書（均須按他造當事人之人數附繕本）「切勿逕送上級法院」。
因疫情而遲誤不變期間，得向法院聲請回復原狀。
告訴人或被害人如不服判決，應備理由具狀向檢察官請求上訴，
上訴期間之計算，以檢察官收受判決正本之日起算。

                                  書記官  陳儷文
　　　　　　　　　　　　　　　　　
中　　華　　民　　國　　111 　年　　2 　　月　　22　　日
附錄本案論罪科刑法條： 
兒童及少年福利與權益保障法第112條
成年人教唆、幫助或利用兒童及少年犯罪或與之共同實施犯罪或
故意對其犯罪者，加重其刑至二分之一。但各該罪就被害人係兒
童及少年已定有特別處罰規定者，從其規定。
對於兒童及少年犯罪者，主管機關得獨立告訴。

中華民國刑法第277條
傷害人之身體或健康者，處5年以下有期徒刑、拘役或50萬元以
下罰金。
犯前項之罪，因而致人於死者，處無期徒刑或7年以上有期徒刑
；致重傷者，處3年以上10年以下有期徒刑。